【裁判字號】    99,上訴,3297
【裁判日期】    991019
【裁判案由】    毒品危害防制條例
【裁判全文】
臺灣高等法院刑事判決                99年度上訴字第3297號
上  訴  人
即  被  告  乙○○○
上列上訴人即被告因違反毒品危害防制條例案件，不服臺灣臺北
地方法院99年度訴字第782號，中華民國99年8月13日第一審判決
（起訴案號：臺灣臺北地方法院檢察署99年度毒偵字第1347號）
，提起上訴，本院判決如下：
    主  文
上訴駁回。
    事  實
一、乙○○○前於民國97年間因違反毒品危害防制條例案件，經
    臺灣臺北地方法院以97年度毒聲字第44號裁定送觀察、勒戒
    後，認其有繼續施用毒品傾向，再以97年度毒聲字第394 號
    裁定送強制戒治，嗣因認已無繼續強制戒治之必要，而於98
    年3 月10日停止戒治處分出所，並由臺灣臺北地方法院檢察
    署檢察官以98年度戒毒偵字第76號為不起訴處分；又因違反
    毒品危害防制條例及違反槍砲彈藥刀械管制條例案件，經臺
    灣高等法院以90年度上訴字第1787號判決分別判處有期徒刑
    六月及八月，定應執行刑為有期徒刑一年確定；復因偽造文
    書案件，經臺灣臺北地方法院以95年度訴字第1188號判決判
    處有期徒刑三月確定。前揭三罪，嗣經臺灣臺北地方法院依
    中華民國九十六年罪犯減刑條例規定，以97年度聲減字第34
    6 號裁定分別減刑為有期徒刑三月、四月及一月又十五日，
    定應執行刑為有期徒刑七月確定，因其先前已入監執行之刑
    期逾減刑後刑期，故無庸再入監執行，而以上開減刑條例96
    年7 月16日施行日期為其執行完畢日期。仍不知悔改，分別
    基於施用第一、二級毒品之犯意，於99年3 月17日晚上8 時
    許，在臺北縣新店市○○路○ 段105 巷4 弄4 號2 樓住處，
    先以注射針筒注射之方式，施用第一級毒品海洛因一次，稍
    後再於同日晚間9 時許以將甲基安非他命置於吸食器內用火
    燒烤之方式，施用第二級毒品甲基安非他命一次。嗣於翌日
    凌晨1時30分許，經臺北縣政府警察局新店分局警察持臺灣
    臺北地方法院所核發之搜索票，並經乙○○○同意後，前往
    上址及同縣市○○路○ 段134 號2 樓其經營佛緣居處所搜索
    ，扣得第一級毒品海洛因1 包（原淨重0.371公克，取樣0.0
    02公克，驗餘淨重0.369公克） 、第二級毒品甲基安非他命
    1 包（原淨重0.078公克， 取樣0.0002公克，驗餘淨重0.07
    78公克）、安非他命吸食器2 組、剷管4 支、玻璃球1 顆及
    注射針筒2 支等物。
二、案經臺北縣政府警察局新店分局報告臺灣臺北地方法院檢察
    署檢察官偵查起訴。
    理  由
壹、程序部分：
    本件上訴人即被告乙○○○所犯之罪，其法定本刑非死刑、
    無期徒刑或最輕本刑三年以上有期徒刑之罪，亦非本院管轄
    第一審案件，且於原審準備程序進行中，被告先就被訴事實
    為有罪之陳述，嗣經原審告知被告簡式審判程序之旨，並聽
    取檢察官、被告之意見後，原審合議庭裁定由受命法官進行
    簡式審判程序，是本件證據之調查，依刑事訴訟法第273 條
    之2 規定，不受同法第159 條第1 項、第161 條之2 、第16
    1 條之3 、第163 條之1 及第164 條至第171 條之限制，合
    先敘明。
貳、實體部分：
一、上揭事實，業據上訴人即被告乙○○○坦承不諱，且被告於
    前開時、地為警查獲後，經警採集其尿液送驗結果呈嗎啡及
    甲基安非他命之陽性反應，有經被告簽名確認之臺北縣政府
    警察局新店分局偵辦毒品危害防制條例案被移送者姓名及代
    碼對照表、臺灣檢驗科技股份有限公司於99年4 月7 日所出
    具之濫用藥物檢驗報告各1 紙在卷足憑（參毒偵字第1347號
    卷第27、53頁） 。此外，並有第一級毒品海洛因1包（原淨
    重0.371公克，取樣0.002公克，驗餘淨重0.369公克） 、第
    二級毒品甲基安非他命1包（原淨重0.078公克，取樣0.0002
    公克，驗餘淨重0.0778公克）、安非他命吸食器2 組、剷管
    4 支、玻璃球1 顆及注射針筒2 支等物扣案可資佐證。上開
    扣案之毒品2 包，經鑑定結果確實分別含有第一級毒品海洛
    因及第二級毒品甲基安非他命成份，亦有交通部民用航空局
    航空醫務中心99年4 月12日航藥鑑字第0992414 號鑑驗通知
    書附卷可查（毒偵字第1347號卷第56頁）。按海洛因經注射
    入人體後，約80％於24小時內自尿中排出，一般而言，尿液
    中能否驗出嗎啡陽性反應與其投與量、投與途徑、採尿時間
    、個人體質及檢驗方法之靈敏度有關，國外曾有文獻報導注
    射6 毫客之海洛因鹽酸鹽，其代謝物嗎啡之平均可檢出時限
    約為26小時（參照行政院衛生署藥物食品檢驗局（81）藥檢
    壹字第08114885號函）。而安非他命經施用進入人體後，經
    人體代謝作用，約70％於24小時內自尿中排出，約90％於96
    小時內自尿中排出，最長可能不會超過4 日（行政院衛生署
    藥物食品檢驗局81年2 月8 日（81）藥檢壹字第001156號函
    參照）。被告於前開時、地，被警查獲採尿送驗結果，既分
    別呈嗎啡及甲基安非他命類陽性反應，足認被告分別於上開
    時間，確有施用第一級毒品海洛因及第二級毒品甲基安非他
    命之犯行。被告於本院審理中，就前開犯罪事實所為之任意
    性自白，具有相當程度之真實性，可以採信。而上開鑑定尿
    液方法，係先以EIA酵素免疫分析法做初步檢驗，在以GC/MS
    氣相層析／質譜儀法確認，不致有偽陽性產生，已迭見於文
    獻報導，並為本院審判職務上所已知，被告就此部分辯稱可
    能是個人體質或施用美沙酮治療，故尿液成陽性反應云云，
    顯與事實不符，不足採信。
二、被告嗣於本院審理時，就施用毒品之方式翻異前詞，辯稱：
    我施用海洛因及安非他命是同時將兩種毒品放在玻璃球吸食
    器內燒烤吸食云云（本院卷第34頁）。經查：
  (一)被告於上訴狀所述：遭警查獲之海洛因及安非他命均己所剩
    無幾，而被告於本案遭警查獲前，數日前該住所亦曾被警方
    持搜索票查獲，而被告因想戒毒，現正接受戒毒之美治療，
    而當日查獲之海洛因、安非命及吸食器具，均是警方前案執
    行搜索，並未一起查獲之違禁物云云，二者所述前後不一，
    已有可疑。且被告就其施用第一級毒品及第二級毒品之經過
    ，已於檢察官偵訊時明確供承：99年3 月17號晚上八點在家
    裡用的，施用海洛因跟甲基安非他命，海洛英以針筒打，甲
    基安非他命用火燒烤，我先用海洛英，隔一小時再用甲基安
    非他命，因為要用甲基安非他命提神，因為晚上有工作等語
    （毒偵字第1347號卷第40頁）。迨於原審亦明確供稱：99年
    3 月17日分別施用毒品海洛因、甲基安非他命等情（原審卷
    第49頁）。復查扣案之器具有吸食器、玻璃球及已使用過注
    射針筒，而吸食器、玻璃球係施用甲基安非他命使用器具，
    注射針筒則為施用海洛因之器具；益徵被告前揭供述先後施
    用毒品海洛因、甲基安非他命，信而有徵，顯見被告係以不
    同方式施用第一、二級毒品；是其嗣後翻異前詞，應是其認
    如以此辯解，可就原分論併罰之施用第一、二級毒品犯行，
    改論以想像競合，可減輕其刑有以致之，被告於本院審理時
    所辯混合施用兩種毒品云云，顯與事實不符，不足採信。而
    被告前於97年間因違反毒品危害防制條例案件，經臺灣臺北
    地方法院以97年度毒聲字第44號裁定送觀察、勒戒後，認其
    有繼續施用毒品傾向，再以97年度毒聲字第394 號裁定送強
    制戒治，嗣因認已無繼續強制戒治之必要，而於98年3 月10
    日停止戒治處分出所，並由臺灣臺北地方法院檢察署檢察官
    以98年度戒毒偵字第76號為不起訴處分，此有臺灣高等法院
    被告前案紀錄表在卷可稽，其於強制戒治執行完畢釋放後，
    五年內再犯本件施用第一級毒品、第二級毒品罪，自應依法
    論科。
  (二)被告雖於原審辯稱：警察係在樓下將搜索票交付予伊，伊即
    主動交出扣案之物，並非警察搜索出來的云云，並請求傳訊
    證人朱紹康到庭作證。惟查，臺北縣政府警察局新店分局於
    99年3 月15日獲悉被告涉嫌施用第一級、第二級毒品犯行，
    而於99年3 月17日以被告為犯罪嫌疑人，經由臺灣臺北地方
    法院檢察署檢察官向原審法院聲請核發搜索票。原審法院審
    查後，於同日核發臺北縣新店市○○路○ 段105 巷4 弄4 號
    2 樓及同縣市○○路○ 段134 號2 樓之搜索票2 紙，搜索票
    中並已載明受搜索人為被告，警方持前述搜索票前往搜索，
    員警在被告還未交出毒品前，即目視被告上衣口袋內，發現
    毒品海洛因，及於皮夾內發現不明粉末，被告坦認係毒品甲
    基安非他命，經警詢問後是否還有其他東西，被告即帶同員
    警搜索查獲其他扣物品等情，已據證人即前往搜索查獲被告
    之員警李宗祐於本院審理時結證在卷（本院卷第30頁背面至
    31頁）；則臺北縣政府警察局新店分局警察已發覺被告犯施
    用毒品犯行，並已進行搜索之偵查作為並發現毒品，則被告
    雖自己交出上開扣案施用毒品器具，被告仍不得據此主張自
    首，本件事證已臻明確，是其請求傳訊朱紹康到庭作證，顯
    無傳訊之必要，附此敘明。
  (三)被告復辯稱：其供出毒品上手綽號「治成」者云云，惟按..
    ..供出毒品來源，因而破獲者，依同條例第17條得減輕其刑
    之規定。其所稱「供出毒品來源，因而破獲者」，係指被告
    供出毒品來源之有關資料，諸如前手之姓名、年籍、住居所
    、或其他足資辨別之特徵等，使調查或偵查犯罪之公務員因
    而對之發動調查或偵查並破獲者而言。申言之，被告之「供
    出毒品來源」，與調查或偵查犯罪之公務員對之發動調查或
    偵查並進而破獲之間，論理上須具有先後且相當的因果關係
    ，非謂被告一有「自白」、「指認」毒品來源之人，而破獲
    在後，即得依上開規定予以減刑。若被告在供出毒品來源者
    之前，調查或偵查犯罪之公務員已有確切之證據，足以合理
    之懷疑被告所供販賣毒品來源之人，則嗣後之破獲與被告之
    「供出毒品來源」間，即欠缺先後且相當的因果關係，自不
    得適用上開規定予以減刑（最高法院97年度台上字第1475號
    判決意旨參照）。查本件員警故查獲另案被告甲○○，惟查
    獲之案由係施用及持有第一級毒品海洛因、第二級毒品甲基
    安非他命，有證人李宗祐所陳報另案被告甲○○之臺北縣政
    府警察局新店分局移送書在卷足按（本院卷第37至39頁），
    而查獲另案被告甲○○係警方原本即已將該員列為查緝對象
    ，並非因被告供述所因而查獲等語，亦據證人李宗祐於本院
    審理時證述明確（本院卷第32頁背面至第33頁）。揆諸上開
    說明，可知警方查獲另案被告甲○○與被告所稱供出毒品上
    手，即欠缺先後且相當的因果關係，自不得適用上開規定予
    以減刑，併此敘明。
三、按海洛因、安非他命分別係毒品危害防制條例第2 條第2 項
    第1 款、第2 款所定之第一級、第二級毒品。核被告所為，
    係犯毒品危害防制條例第10條第1 項之施用第一級毒品罪、
    同條第2 項之施用第二級毒品罪。其持有第一級毒品海洛因
    、第二級毒品甲基安非他命之低度行為，各為施用之高度行
    為所吸收，均不另論罪。被告所犯上開二罪犯意各別、行為
    互殊，應予分論併罰。又被告曾有事實欄所載之有期徒刑執
    行完畢，有被告前案紀錄表可憑，其於有期徒刑執行完畢後
    五年內故意再犯本案有期徒刑以上之上開二罪，均為累犯，
    應依刑法第47條第1 項規定加重其刑。
四、原審以被告犯行明確，適用毒品危害防制條例第10條第1 項
    、第2 項、第18條第1 項前段，刑法第11條前段、第47條第
    1 項、第51條第5 款、第38條第1 項第2 款規定，並審酌被
    告前已因施用毒品，受觀察勒戒、強制戒治之保安處分及科
    刑、執行，竟再為本件犯罪，顯見其未因前所受保安處分而
    有改過之心，惟念施用毒品屬於自戕行為，及其犯後態度等
    一切情狀，認被告施用第一級毒品，累犯，處有期徒刑八月
    ，施用第二級毒品，累犯，處有期徒刑四月，扣案之第一級
    毒品海洛因1 包及第二級毒品甲基安非他命1 包（除分別取
    樣0.002公克、0.0002公克 ，於鑑定時已用磬，失其違禁物
    之性質，不另為沒收之諭知外），經送鑑定結果：第一級毒
    品海洛因驗餘淨重0.369公克 ，第二級毒品甲基安非他命驗
    餘淨重0.0778公克，有上揭鑑定書在卷可佐，且扣案海洛因
    、甲基安非他命之外包裝與毒品海洛因、甲基安非他命無從
    析離，併依毒品危害防制條例第18條第1 項前段規定宣告沒
    收銷燬之，上開扣案之施用毒品器具，係被告所有供施用毒
    品所用，依刑法第38條第1 項第2 款宣告沒收，並定應執行
    刑為有期徒刑十月等，經核於法並無違誤，量刑亦屬妥適。
    被告上訴意旨以其是將海洛因粉末與甲基安非他命一同置入
    玻璃球吸食器內以火燒烤，混合施用，應論以想像競合犯，
    從一重之施用第一級毒品論處云云，惟被告於檢察官偵訊供
    承施用第一級毒品海洛因是以針筒注射手臂方式為之，而施
    用甲基安非他命係以吸食器燒烤方式施用，則其施用兩種毒
    品之方法不一，事後翻異前詞，無非為臨訟飾卸之詞，並無
    可採。另被告上訴意旨辯稱其施用毒品犯行與前案犯行屬於
    接續犯，應僅論以一罪云云，惟按刑事法若干犯罪行為態樣
    ，本質上原具有反覆、延續實行之特徵，立法時既予特別歸
    類，定為犯罪構成要件之行為要素，則行為人基於概括之犯
    意，在密切接近之一定時、地持續實行之複次行為，倘依社
    會通念，於客觀上認為符合一個反覆、延續性之行為觀念者
    ，於刑法評價上即應僅成立一罪，學理上稱為「集合犯」。
    亦即立法者在制定犯罪構成要件時，本即預定有數個同種類
    之行為而反覆實行犯罪而言。依毒品危害防制條例第10條第
    1 項之施用毒品罪之構成要件文義觀之，實無從認定立法者
    本即預定該犯罪之本質，必有數個同種類行為而反覆實行之
    集合犯行，非屬「集合犯」。而被告在當次施用後，業已滿
    足該次毒癮，於毒癮滿足後該次行為即已完成，是各次之施
    用行為各自獨立。各具獨立性，亦不合「接續犯」之要件，
    應採「一罪一罰」（參見最高法院96年度第9 次刑事庭會議
    記錄），被告上訴意旨主張將其所犯多件施用毒品罪以一罪
    論，於法未合。是被告之上訴顯無理由，應予駁回。
五、據上論斷，依刑事訴訟法第368 條判決如主文。
本案經檢察官陳昱旗到庭執行職務。
中    華    民    國    99    年    10    月    19    日
                  刑事第四庭  審判長法  官  陳筱珮
                                    法  官  孫惠琳
                                    法  官  邱滋杉
以上正本證明與原本無異。
施用第一級毒品部分如不服本判決，應於收受送達後10日內向本
院提出上訴書狀，其未敘述上訴之理由者，並得於提起上訴後10
日內向本院補提理由書狀（均須按他造當事人之人數附繕本）。
施用第二級毒品部分不得上訴。
                                    書記官  劉貞達
中    華    民    國    99    年    10    月    22    日
附錄本案論罪科刑法條全文－－
毒品危害防制條例第10條：
施用第一級毒品者，處六月以上五年以下有期徒刑。
施用第二級毒品者，處三年以下有期徒刑。

司法院資訊處製作；財團法人民間司法改革基金會備份。
